【裁判字號】    97,訴,593
【裁判日期】    971118
【裁判案由】    損害賠償
【裁判全文】
臺灣嘉義地方法院民事判決               97年度訴字第593號
原      告  甲○○
被      告  乙○○
上列當事人間請求損害賠償事件，係原告於本院97年度易字第
374 號恐嚇刑事案件提起附帶民事訴訟（97年度附民字第84號）
，經本院刑事庭於民國97年8 月4 日裁定移送前來，於民國97年
11月4 日言詞辯論終結，本院判決如下：
    主      文
被告應給付原告新臺幣肆萬元，及自民國九十七年七月五日起至
清償日止，按週年利率百分之五計算之利息。
原告其餘之訴駁回。
訴訟費用由被告負擔。
本判決第一項，得假執行；但被告如以新臺幣肆萬元預供擔保，
得免為假執行。
原告其餘假執行之聲請駁回。
    事實及理由
甲、原告主張：(一)被告因祭祀公業土地買賣糾紛，與原告素有嫌
    隙，於民國96年10月27日17點30分許，駕駛車牌號碼為RT－
    7007號自用小客車行經嘉159 縣公路7 公里處（即嘉義縣番
    路鄉○○村○○段），適遇見原告在該處處理土地點交事宜
    ，原告見狀隨即駕駛車牌號碼BU9 －533 號重型機車離去，
    惟被告心生不滿，竟基於恐嚇危害安全之犯意，駕駛上開車
    輛埋伏於該處附近鄰接嘉159 縣公路之產業道路，俟原告騎
    車經過時，被告立即駕駛上開車輛高速從原告旁邊經過，進
    而倒車作勢欲衝撞原告所騎機車，並同時揚言要原告去死，
    以此將加害生命、身體之事恐嚇原告，使原告心生畏懼，致
    生危害於生命、身體安全，案經嘉義地檢署提起公訴，本院
    以97年度易字第374 號判決被告恐嚇危安罪處有期徒刑6 月
    。(二)按「因故意或過失，不法侵害他人之權利者，負損害賠
    償責任。故意以背於善良風俗之方法，加損害於他人者亦同
    。違反保護他人之法律，致生損害於他人者，負賠償責任。
    」、「不法侵害他人之身體、健康、名譽、自由、信用、隱
    私、貞操，或不法侵害其他人格法益而情節重大者，被害人
    雖非財產上之損害，亦得請求賠償相當之金額。」民法第
    184 條、第195 條第1 項分別定有明文。本件被告基於恐嚇
    危安之犯意，以加害生命、身體之事恐嚇原告，使原告心生
    畏懼，致生命、身體安全受有危害，爰依侵權行為法律關係
    ，請求被告賠償精神慰撫金新臺幣（下同）10萬元，以資慰
    藉等語，並聲明：被告應給付原告10萬元，及自刑事附帶民
    事起訴狀繕本送達翌日起至賠償日止，按週年利率百分之五
    計算之利息；願供擔保，請准宣告假執行。
乙、被告則以：被告否認有恐嚇原告之行為，案發當時被告恰巧
    開車經過，原告拿刀子要砍被告所駕車輛之安全玻璃，被告
    乃詢問原告為何要如此做，原告不理，被告隨即駕車駛離，
    並無原告所主張被告開車欲衝撞其所騎機車，並同時揚言要
    原告去死等恐嚇不法之情事等語置辯，爰聲明：原告之訴駁
    回。
丙、得心證之理由：
一、原告起訴時，原請求被告返還100 萬元及賠償精神慰撫金10
    萬元。嗣於本院審理時，撤回關於前揭100 萬元返還請求，
    核原告所為係屬減縮應受判決事項之聲明，依民事訴訟法第
    255條第1項第3款規定，應予准許，合先敘明。
二、原告主張如前揭甲、(一)所示之事實，被告雖予否認。惟按法
    院為判決時，應斟酌全辯論意旨及調查證據之結果，依自由
    心證判斷事實之真偽。民事訴訟法第222 條第1 項前段定有
    明文。經查前揭事實，業經原告於本院97年度易字第374 號
    恐嚇案件審理時陳述在案（見刑事易字卷第23頁至第27頁）
    ，且被告於檢察事務官第一次訊問時，否認開車衝撞原告，
    並辯稱其人當時在台南工作，並未在嘉義市云云（見臺灣嘉
    義地方法院檢察署97年度交查字第33號第12頁），惟經檢察
    官調閱被告所使用之門號0000000000號電話通聯紀錄比對，
    確認當時發話地點在嘉義市○○路○ 段附近，被告始辯稱事
    後回想，當日中午已從台南工作回嘉義云云（見前揭交查卷
    第66頁），並於本院刑事庭審理時辯稱：我有開車從旁邊經
    過，當時是要測量，我只是停在旁邊看，沒有要衝撞原告。
    至於原告說我埋伏在回家途中衝出來嚇他，我是順路經過等
    語（見前揭易字卷第27頁），然依被告所述，被告於當日與
    原告相遇不只一次，且在土地「測量」時曾停下觀看，則其
    就有前揭事件發生乙事，印象應屬深刻，何以於第一次偵訊
    時，就檢察事務官詢問是否於當日開車要衝撞原告時，卻不
    承認當時曾開車經過現場，而答稱其人當時在台南？亦即，
    若非被告確曾施以前揭衝撞之行為而企圖卸責，則其何須掩
    蓋當日曾開車至該現場之事實？另原告於本院前揭刑案審理
    時，已就本件發生時地及經過為清楚之陳述，且能明確指出
    被告當日所駕車輛為紅色及車牌號碼末三碼數字為007 號，
    而與卷附車籍資料記載相符（見嘉義縣警察局中埔分局刑案
    偵查卷第14頁），又證人王進成於警詢時亦證稱略以：原告
    曾說遭被告開車衝撞恐嚇等語（見臺灣嘉義地方法院檢察署
    97年度偵字第69號卷第15頁）。本院斟酌被告前揭陳述不一
    等一切事證，認原告之主張，應非虛妄，而堪採信。
三、按「因故意或過失，不法侵害他人之權利者，負損害賠償責
    任。」、「不法侵害他人之身體、健康、名譽、自由、信用
    、隱私、貞操，或不法侵害其他人格法益而情節重大者，被
    害人雖非財產上之損害，亦得請求賠償相當之金額。」民法
    第184 條第1 項前段、第195 條第1 項前段分別定有明文。
    本件被告開車衝撞原告所騎機車，並揚言要原告去死，顯係
    故意不法侵害原告之自由權，原告主張其因被告前揭行為受
    有精神上之苦痛乙節，尚不悖於常理，應為可採。是原告依
    前揭規定，請求被告賠償非財產上損害（精神慰撫金）。於
    法有據。經查原告為祭祀公業王義龍管理委員代表人，被告
    為國小畢業等情，為兩造所不爭執；另於96年度，原告擁有
    房屋及土地等財產，依公告現值等計算，價值達800 餘萬元
    ，被告則無所得，有1600c.c.汽車一輛等情，亦有稅務電子
    閘門財產所得調件明細表附卷可按（見本院卷第9 頁至第14
    頁）。本院斟酌被告所施侵權行為之態樣、原告所受侵害之
    情狀兩造之學、經歷、經濟狀況等一切情事，認原告所得請
    求賠償之慰撫金以4 萬元為適當，逾此範圍之請求實屬過高
    ，不能准許。次按給付無確定期限者，債務人於債權人得請
    求給付時，經其催告而未為給付，自受催告時起，負遲延責
    任。其經債權人起訴而送達訴狀，或依督促程序送達支付命
    令，或為其他相類之行為者，與催告有同一之效力；遲延之
    債務，以支付金錢為標的者，債權人得請求依法定利率計算
    之遲延利息；應付利息之債務，其利率未經約定，亦無法律
    可據者，週年利率為百分之五，為民法第229 條第2 項、第
    233 條第1 項前段、第203 條所明定。本件係屬侵權行為損
    害賠償之債，屬給付無確定期限者，且係以支付金錢為標的
    ，則依上揭法律規定，原告就被告應給付之上開金額，請求
    自刑事附帶民事訴訟起訴狀繕本送達之翌日即97年7 月5 日
    起至清償日止，按法定利率即週年利率百分之五計算之利息
    ，亦屬有據。
四、從而，原告依侵權行為之法律關係請求被告賠償4 萬元，及
    自97年7 月5 日起至清償日止，按週年利率百分之五計算之
    利息部分為有理由，應予准許；逾此範圍之請求，於法無據
    ，應予駁回。
五、本件判決所命被告給付之金額未逾50萬元，依民事訴訟法第
    389 條第1 項第5 款規定，應依職權宣告假執行，是就此部
    分，原告雖陳明願供擔保請求宣告假執行，惟應認其僅係促
    請本院為上開宣告假執行職權之發動而已，應由本院依職權
    為假執行之宣告；至被告部分，則由本院酌定相當擔保金額
    ，依職權宣告被告如預供所定擔保金額，亦得免為假執行。
    原告其餘之訴既經駁回，其假執行之聲請已失所附麗，應併
    駁回之。
丁、訴訟費用負擔之依據：民事訴訟法第79條。
中    華    民    國    97    年    11    月    18    日
                  民事第一庭  法  官  林望民
以上正本係照原本作成
如對本判決上訴，須於判決送達後20日內向本院提出上訴狀
中    華    民    國    97    年    11    月    18    日
                              書記官  陳慶時


司法院資訊處製作；財團法人民間司法改革基金會備份。
